臺灣高等法院臺中分院刑事裁定
111年度抗字第19號
抗  告  人  
即  聲請人  余淑美


上列抗告人因聲請迴避案件，不服臺灣彰化地方法院中華民國11
0年11月23日裁定（110年度聲字第1372號）提起抗告，本院裁定
如下：
    主  文
抗告駁回。
    理  由
一、抗告人即聲請人余淑美（下稱抗告人）之聲請意旨略以：11
    0年10月4日訊問筆錄內容刻意增加第5刑事庭及加蓋檢察官
    吳皓偉之印章，此檢察官與本案不相關，抗告人聲請之筆錄
    變造為被告字樣與傳票不符，刻意將賴筑聆變造為告訴人（
    抗告人於庭間隻字未提告訴人3個字），刻意混淆再審之對
    造人，且無理要求不得記載憲法第11條、第23條，刑法第31
    1條、309條、刻意刪除月日以5月份帶過，包庇同儕，濫用
    法官職權、偽造筆錄內容、刪掉重要事項文字包庇前審同儕
    免於刑責、增加不相關第5庭號與不相關人檢察官吳皓偉，
    操弄案件，又書記官以檔案室名義來電通知領件，領件當天
    櫃檯發現這份筆錄並非當時簽立之電子檔筆錄之影本，繳費
    當時櫃檯當場打給書記官確認，書記官仍執意，抗告筆錄無
    效不得當受命法官辦理，抗告人之聲請迴避，為有理由等語
    。　　　
二、原裁定意旨略以：抗告人因妨害名譽案件聲請再審，經原審
    法院以110年度聲再字第23號案件審理，並由陳德池法官擔
    任受命法官，於110年10月4日下午5時20分許行訊問程序等
    情，業經原審依職權調取該案卷宗核閱無訛。抗告人固以如
    前意旨聲請該案法官迴避，並提出該案110年10月4日之開庭
    傳票及當日訊問筆錄影本為證，然核其理由僅泛稱：「開庭
    時間為下班，未依兩造同意協議之筆錄，取得筆跡加以變造
    、删除重要文字、重要日期、重要事項、掩護同儕，參與不
    相關之人影響聲請人之權利，違反法官法辦案程序法」等語
    ，要屬空泛，且抗告人並未舉出其他具體事證，以釋明該案
    法官有何偏頗之事實，復無其他積極證據足認承審法官與抗
    告人間有何故舊恩怨等客觀上「足認其執行職務有偏頗之虞
    」之情事，自無從就其主張形成大致可信之心證，揆諸前揭
    說明，本件聲請，顯無理由，應予駁回等語。　　
三、按憲法第16條保障人民有訴訟之權，旨在確保人民有依法定
    程序提起訴訟及受公平審判之權利，法官迴避制度即為憲法
    保障訴訟權中之一項，其設立之目的，係為確保人民得受公
    平之審判，並維繫人民對司法公正性之信賴，而要求法官避
    免因個人利害關係，與其職務之執行產生利益衝突。而當事
    人聲請法官迴避，以有刑事訴訟法第18條第1款、第2款所列
    情形之一者為限，亦即法官須有同法第17條各款所列應自行
    迴避，不得執行職務之情形而不自行迴避，或除該等情形以
    外，足認其執行職務有偏頗之虞者，當事人始得聲請法官迴
    避。所謂「足認其執行職務有偏頗之虞者」，係指以一般通
    常之人所具有之合理觀點，對於該承辦法官能否為公平之裁
    判，均足產生懷疑；且此種懷疑之發生，存有其完全客觀之
    原因，而非僅出諸當事人自己主觀之判斷者，始足當之。至
    於訴訟上之指揮乃專屬於法院之職權，當事人之主張、聲請
    ，在無礙於事實之確認以及法的解釋，適用之範圍下，法院
    固得斟酌其請求以為訴訟之進行，但仍不得以此對當事人之
    有利與否，作為其將有不公平裁判之依據，更不得以此訴訟
    之進行與否而謂有偏頗之虞聲請法官迴避。申言之，所謂偏
    頗之虞，以法官與訴訟關係人具有故舊恩怨等關係，其審判
    恐有不公平，或有其他具體事實足認其執行職務有偏頗之情
    形為限，若僅以己意揣測，或對於法官之指揮訴訟或其訊問
    方法有所不滿，不能指為有偏頗之虞。縱其訴訟指揮存有瑕
    疵，亦屬依法聲明異議或其他救濟途徑之範疇，無從以此憑
    為聲請法官迴避之依據（最高法院79年度台抗字第318號、1
    07年度台抗字第431號、108年度台抗字第971號裁定意旨參
    照）。又聲請迴避之原因，應釋明之，刑事訴訟法第20條第
    2項亦有明文。
四、經查：本件抗告人雖以原審法院110年度聲再字第23號聲請
    再審案件之承審法官濫用法官職權、偽造筆錄內容、刪除重
    要事項文字、包庇同儕、不相關之人參與影響抗告人權利等
    事由，聲請承審法官迴避云云，惟觀諸其所述上情，或係質
    疑法官訴訟指揮之權限，或係出於對法律、事實或法院運作
    實務之誤認或主觀之臆測，而非以一般通常之人所具有之合
    理觀點，對於該承審法官能否為公平之裁判，均足產生懷疑
    ，且抗告人此種懷疑之發生，並未存有其完全客觀之原因，
    無從憑認符合刑事訴訟法第18條第1項第2款所定要件。另抗
    告人亦未提出其他足認承審法官有應自行迴避或執行職務有
    偏頗情形之具體事實或相關證據供本院審酌，則本件既無客
    觀事證足認依一般通常之人所具有之合理觀點，均懷疑承審
    法官能否為公平裁判之情形，自難認合於刑事訴訟法第18條
    第1、2款所定要件，從而原裁定駁回抗告人之聲請，核無違
    誤。抗告意旨徒憑己見，猶執前詞指摘承審法官執行職務有
    偏頗之虞云云，為無理由，應予駁回。
據上論斷，應依刑事訴訟法第412條，裁定如主文。
中　　華　　民　　國　　111 　年　　1 　　月　　10　　日
            刑事第九庭   審判長法　官　紀  文  勝
                               法　官  姚  勳  昌
                               法　官  紀  佳  良 
以上正本證明與原本無異。
不得再抗告。
　　　　　　　　　　　　       書記官  洪  鴻  權 
　　　　　　　　　　　　　　　 
中　　華　　民　　國　　111 　年　　1 　　月　　10　　日